臺灣高等法院高雄分院刑事裁定　　　　 95年度聲再字第111號
再審聲請人　　甲○○
即受判決人
上列聲請人因殺人未遂案件，對於本院95年度上訴字第338 號，
中華民國95年8 月31日第二審確定判決（起訴案號：台灣高雄地
方法院檢察署93年度偵字第10480 號），聲請再審，本院裁定如
下：
    主  文
再審之聲請駁回。
    理  由
一、聲請再審意旨略以：聲請人前因殺人未遂案件，經鈞院判處
    有期徒刑三年八月，應執行有期徒刑三年十月，因漏未補呈
    上訴理由，遭最高法院駁回，然鈞院判決內容事實認定均有
    錯誤，重要證物漏未斟酌，故聲請再審，理由如下:
I、證人王惠蘭於鈞院證稱: 於案發當天凌晨2時許，我聽到「
    今朝伊茶坊」有吵架聲音，有出去看一下，看到有3 、4 人
    走出去，然後上轎車，後來又看到第二批人開車到那邊，他
    們車停在停車格，然後下車站在車旁抽煙，有3 、4 個男的
    ，1個女的，沒有看到他們4人進去等語，即可證明聲請人並
    無進入今朝伊茶坊。但鈞院認為係因被告張美英聲請傳訊證
    人王惠蘭之後，又於同年5月中旬拜訪證人王惠蘭，並請其
    出庭作證，其始出庭，而本件案發時間為93年2月24日，距
    離證人王惠蘭於95年6月8日證述之時間，已長達2年餘之久
    ，則證人王惠蘭是否仍能清楚記憶案發當時之情況，並非無
    疑，因而不採王惠蘭對被告有利之証述，然而，證人王惠蘭
    本不願出庭作證，係因被告百般請求，始仗義直言，王惠蘭
    自願出庭作證，應是公道自在人心，原審竟不加以採信，其
    採證有所錯誤。
II、證人孔宜婷於警詢、偵查、原審、本院審理時對被告四人為
    不利之陳述，然其未滿16歲，證詞無證據能力，且受胡發仁
    之指使，故其陳述不實在，原審竟認其證述可採，亦有錯誤
    。
III、員警莊正豐於偵查中證稱：我們到該處時只看到胡發仁倒在
    地上，頭上流血，我有詢問胡發仁的情形，他說他要自己處
    理，我有問他是何人打他的，他說他要自己處理，當時他有
    說不是他們打的，他要求我們把他趕快送醫，其他的他要自
    己處理，證人員警呂秋峰證稱：傷者躺在店門外，傷得蠻嚴
    重，腳不能動、頭部也有流血，但意識清楚，還能說話，我
    問傷者是否現場這些人打你的，他好像不太願意講的樣子，
    他當時回答的語氣沒有具體否認，我到高醫後有繼續詢問告
    訴人是否被告他們打他的，他語帶保留。而根據案重初供之
    原理，胡發仁於受傷當時並無向警員陳述遭聲請人毆打，事
    後才指認，顯然告訴人之指述不實在。
Ⅳ、聲請人並無加害胡發仁，爰依刑事訴訟法第420條第1項第6
    款、第425條提起再審之聲請。
二、按聲請再審之事由，依刑事訴訟法第420條規定：「有罪之
    判決確定後，有左列情形之一者，為受判決人之利益，得聲
    請再審︰一、原判決所憑之證物已證明其為偽造或變造者。
    二、原判決所憑之證言、鑑定或通譯已證明其為虛偽者。三
    、受有罪判決之人，已證明其係被誣告者。四、原判決所憑
    之通常法院或特別法院之裁判已經確定裁判變更者。五、參
    與原判決或前審判決或判決前所行調查之法官，或參與偵查
    或起訴之檢察官，因該案件犯職務上之罪已經證明者，或因
    該案件違法失職已受懲戒處分，足以影響原判決者。六、因
    發現確實之新證據，足認受有罪判決之人應受無罪、免訴、
    免刑或輕於原判決所認罪名之判決者。前項第１款至第３款
    及第５款情形之證明，以經判決確定，或其刑事訴訟不能開
    始或續行非因證據不足者為限，得聲請再審」。
三、查刑事訴訟法第420條第1項第6款所謂「發見確實之新證據
    」，係指該證據於事實審法院判決前業已存在，為法院、當
    事人所不知，不及調查斟酌，至其後始行發現，且就證據本
    身形式觀察，固不以絕對不須經過調查程序為條件，但必須
    顯然可認為足以動搖原有罪之確定判決，而為受判決人無罪
    、免訴、免刑或輕於原判決所認罪名之判決者為限。亦即該
    「新證據」須可認為確實具有足以動搖原確定判決，而對受
    判決人為更有利判決之「確實性」外，尚須具備該證據係在
    事實審法院於判決前已存在，因未經發現，不及調查斟酌，
    或審判時未經注意，至其後始行發現之「嶄新性」特質，二
    者均屬不可或缺，倘若未具備上開「確實性」與「嶄新性」
    二種聲請再審新證據之特性，即不能據為聲請再審之原因。
    觀諸聲請人上開聲請再審理由各點均係指摘原判決不當，核
    其性質，僅屬對於原確定判決就告訴人、證人證述內容之取
    捨意見，及單憑己意所為之相反評價或質疑，其所執聲請再
    審之理由皆非合法之再審事由，證人王惠蘭、孔宜婷、胡發
    仁之證詞均為法院所已知，並經法院調查斟酌，並於判決理
    由交代可否採酌之理由，並非上開所謂發現確實之新證據，
    ，聲請人並未具體指出所發現確實之新證據究竟為何，又孔
    宜婷於案發時即使未滿16歲，依刑事訴訟法第186 條規定僅
    不得令其具結而已，並非其證詞無證據能力，聲請人對此尚
    有誤會。綜上所述，因有罪之判決確定後，為受判決人之利
    益聲請再審，必其聲請之理由合於刑事訴訟法第420 條第1
    項所定情形之1 或第421 條有足生影響於判決之重要證據漏
    未審酌者，始准許之。本件聲請人所舉聲請再審之理由，核
    與上引法條所定無一相符，聲請人執以提起再審之聲請，並
    無理由，應予駁回。
據上論斷，應依刑事訴訟法第434條第1項，裁定如主文。
中　　華　　民　　國　　96　　年　　1　　月　　31　　 日
                      刑事第八庭審判長法  官   李炫德
                                      法  官   陳志銘
                                      法  官   簡志瑩
以上正本證明與原本無異。
如不服本裁定應於送達後5 日內向本院提出抗告狀。
中　　華　　民　　國　　96　　年　　1　　月　　31　　 日
　　　　　　　　　　　　　　　　　　　書記官   白  蘭
